【裁判字號】    89,台非,42
【裁判日期】    890218
【裁判案由】    違反稅捐稽征法
【裁判全文】
最高法院刑事判決                                  八十九年度台非字第四二號
    上訴人  最高法院檢察署檢察總長
    被  告  甲○○
右上訴人因被告違反稅捐稽徵法案件，對於台灣高等法院高雄分院中華民國八十七年
十二月二十三日第二審確定判決（八十七年度上易字第二五二九號，起訴案號：台灣
高雄地方法院檢察署八十五年度偵字第七六七七號、第二○二七四號），認為違法，
提起非常上訴，本院判決如左：
    主  文
原判決關於違背法令部分撤銷。
    理  由
非常上訴理由稱：「按判決適用法則不當者，為違背法令，刑事訴訟法第三百七十八
條定有明文。又刑法第二條第一項新舊法之比較適用，係於行為後法律有變更之情形
，始有適用餘地。復按稅捐稽徵法於民國七十九年一月二十四日修正公布後，該法第
四十三條第一項教唆或幫助逃漏稅捐罪之構成要件及法定刑度，迄今並無變更。本件
依原判決所確認之事實，被告甲○○基於幫助他人逃漏稅捐犯意，自八十一年起至八
十四年十二月止，連續於業務作成之工程竣工報告單等，虛偽為完成送電檢驗之登載
，幫助黃明朝等承裝電器業者逃漏營業稅等情，應依稅捐稽徵法第四十三條第一項幫
助逃漏稅捐罪論罪科刑，並不發生該條項變更，新舊法之比較適用問題。詎原判決誤
以該條項於八十六年十月二十九日修正公布，修正後之法定刑較修正前重，而依刑法
第二條第一項但書規定，適用有利於被告之修正前規定，即有適用法則不當之違背法
令。案經確定，爰依刑事訴訟法第四百四十一條、第四百四十三條提起非常上訴，以
資糾正」等語。
本院按：判決適用法則不當者，為違背法令，於判決確定後，得依非常上訴程序救濟
。又刑法第二條第一項但書新舊法有利之比較適用，係指行為後法律有變更，但裁判
前之法律有利於行為人者，方比較適用最有利於行為人之變更前之法律，其比較新舊
法何者有利之方法，應先以最重主刑為標準，必最重主刑相等，再以最輕主刑為標準
，若主刑完全相同，始就從刑等罪刑有關之一切情形加以比較；倘行為後，所應適用
之刑罰法律無任何更易，自無上開新舊法輕重比較適用之餘地。而稅捐稽徵法於民國
六十五年十月二十二日公布施行時，第四十三條第一項原規定：教唆或幫助犯（同法
）第四十一條或第四十二條之罪者，處三年以下有期徒刑、拘役或科一千元以下罰金
；嗣於七十九年一月二十四日修正公布施行時，上開第四十三條第一項之罪，原構成
要件相同，法定刑部分則提高為處三年以下有期徒刑、拘役或科新台幣六萬元以下罰
金，本法雖再歷經八十一年十一月二十三日、八十二年七月十六日、八十五年七月三
十日、八十六年五月二十一日、八十六年十月二十九日之部分條文修正（八十六年十
月二十九日僅修正公布第六條），但俱與第四十三條第一項之罪刑無涉，亦即第四十
三條第一項之罪，自七十九年一月二十四日修正公布施行後，迄今無任何修正變更。
本件原判決確認被告甲○○連續將不實之事項，登載於其業務上作成之工程竣工報告
單等文書，幫助黃明朝等承裝電器業者逃漏營業稅犯行之犯罪時間，係自八十一年間
起至八十四年十二月間止，認被告牽連犯稅捐稽徵法第四十三條第一項及刑法第二百
十五條之罪，應從一重依稅捐稽徵法第四十三條第一項之罪處斷。經查稅捐稽徵法第
四十三條第一項之罪，自被告上開犯罪行為時，至原審於八十七年十二月二十三日裁
判時，並無任何修正變更，法定刑仍為七十九年一月二十四日修正公布之三年以下有
期徒刑、拘役或科新台幣六萬元以下罰金，業如前述，自毋庸適用刑法第二條第一項
但書為新舊法之比較適用。但原判決竟誤認上開第四十三條第一項之罪，於七十九年
一月二十四日修正公布之法定刑為處三年以下有期徒刑、拘役或科一千元以下罰金，
至八十六年十月二十九日方修正公布其法定刑為處三年以下有期徒刑、拘役或科新台
幣六萬元以下罰金，進而誤引刑法第二條第一項但書，認應依八十六年十月二十九日
修正前之稅捐稽徵法第四十三條第一項法定刑「處三年以下有期徒刑、拘役或科一千
元以下罰金」予以論罪科刑，因將第一審判決撤銷，改判論處連續幫助納稅義務人以
詐術逃漏稅捐罪刑（處有期徒刑八月）。揆諸上揭說明，原判決顯有適用法則不當之
違背法令。案經確定，非常上訴意旨執以指摘，洵有理由，惟原判決尚非不利於被告
，應由本院僅將原判決關於違背法令部分撤銷，以資糾正。
據上論結，應依刑事訴訟法第四百四十七條第一項第一款前段，判決如主文。
中      華      民      國    八十九    年      二      月     十八     日
                              最高法院刑事第一庭
                                  審判長法官  施  文  仁
                                        法官  張  淳  淙
                                        法官  林  永  茂
                                        法官  蕭  仰  歸
                                        法官  陳  世  淙
      右正本證明與原本無異
                                              書  記  官
中      華      民      國    八十九    年      二      月    二十三    日


司法院資訊處製作；財團法人民間司法改革基金會備份。
